【裁判字號】    96,訴,576
【裁判日期】    980508
【裁判案由】    損害賠償
【裁判全文】
臺灣基隆地方法院民事判決               96年度訴字第576號
原      告  丙○○
訴訟代理人  甲○○
被      告  丁○○
            財團法人長庚紀念醫院基隆分院
法定代理人  乙○○
共      同
訴訟代理人  戊○○
上列當事人間損害賠償事件，本院於中華民國98年 4月29日言詞
辯論終結，判決如下：
    主      文
原告之訴及假執行之聲請均駁回。
訴訟費用由原告負擔。
    事實及理由
一、原告主張：
（一）原告於民國94年9月23日上午，因左眼感到不適，乃前往
      財團法人長庚紀念醫院林口分院（下稱林口長庚醫院）就
      診，歷時2月餘未癒，經友人推薦後，轉至被告財團法人
      長庚紀念醫院基隆分院（下稱基隆長庚醫院）就診，指名
      掛號訴外人古婉珍醫師，並由古婉珍醫師開具口服藥劑供
      原告服用，服用數次後，病情逐漸好轉。嗣於94年12月8
      日原告回診時，基隆長庚醫院改安排被告丁○○醫師看診
      ，被告丁○○告知原告「給你再注射一針就會更好」，原
      告當時以為此為新式療法，不疑有他而同意進行注射，被
      告丁○○隨即於原告左眼球正中央注射藥物，並以紗布包
      紮。詎料原告於隔日拆除紗布時，赫然發現左眼全瞎並不
      能見光，原告因此身心痛苦萬分。是被告丁○○之醫療行
      為已具嚴重瑕疵且生疏無經驗，主觀上有應注意而未注意
      之過失，而致原告重傷害之結果。
（二）原告於同月15日至基隆長庚醫院要求被告丁○○負責遭拒
      ，及經基隆市安樂區公所調解委員會與基隆市衛生局調解
      未果後，爰依民法第184條第1項前段、第193條第1項規定
      ，請求被告丁○○負賠償責任，並依同法第188條第1項，
      請求被告基隆長庚醫院負連帶賠償等語。
（三）基於前述，聲明：
   1、被告應連帶給付原告新臺幣（下同）200萬元，及自起訴
      狀繕本送達翌日起至清償日止，按年息5％計算之利息。
   2、願供擔保請准假執行。
二、被告抗辯略以：
（一）依病歷所載，原告於94年11月10日至被告基隆長庚醫院眼
      科被告丁○○醫師門診就醫時，左眼視力僅有0.04，在診
      斷為由病毒所引發之急性視網膜壞死之結論下，被告丁○
      ○使用口服類固醇藥物為原告治療4週後，雖視力稍有進
      步至0.2，但左眼球內仍有發炎現象，因此被告丁○○於
      94年12月8日門診時，為原告施予結膜下注射類固醇之治
      療，於1週後，即94年12月15 日原告回診時原告視力降為
      0.01以下，經檢驗後發現原告左眼視網膜上半部，沿著先
      前視網膜雷射手術所留疤痕方向發生巨大裂孔性剝離，被
      告丁○○建議原告進行手術治療，惟原告拒絕後亦未再回
      診。
（二）依據醫學文獻統計，因病毒引起之急性視網膜壞死的視網
      膜剝離發生率高達80％以上，經預防性視網膜雷射治療後
      ，雖可降低一半機率，但仍有高達35％的病患會發生視網
      膜剝離，本件僅係疾病演變的時間與被告丁○○的醫療行
      為時間發生巧合的重疊而已，並非被告丁○○的醫療行為
      導致原告左眼的視網膜剝離。再者，被告丁○○施予前揭
      結膜下注射類固醇之醫療行為與原告前於94年9月26日於
      林口長庚醫院所接受之治療方式相同，均屬眼球外之注射
      ，為醫學臨床上常用之治療處置，是本件乃係原告不幸因
      急性視網膜壞死之病症致其視網膜剝離，進而造成視力損
      壞，被告丁○○於施行上開醫療行為時並無過失，被告基
      隆長庚醫院於選任監督上已盡相當注意，亦無任何失當之
      處，原告以相關法條為據，請求被告連帶賠償其所受損害
      ，實為無據，自不待言等語。
（三）基於前述，聲明：
   1、原告之訴及其假執行之聲請均駁回。
   2、如受不利判決，願供擔保請准免為假執行。
三、原告主張其係於94年12月 8日前往被告醫院就診，當日由被
    告丁○○進行診治，並安排左眼類固醇注射之醫療行為。但
    原告於同年月15日回診時發現原告左眼視網膜剝離，上方網
    膜有巨大裂孔，左眼已無光感，為被告所不爭執，應堪認原
    告此部分主張為真實。
四、茲本件爭點闕為：被告丁○○之醫療行為過程中有無過失？
    原告身體健康受有損害，與丁○○之醫療行為是否有因果關
    係？若丁○○確有過失，致原告身體健康受有損害，則損害
    賠償之金額若干？茲論述如下：
（一）本件送請行政院衛生署鑑定，該署98年3月17日衛署醫字
      第0980208312號函附該署醫事審議委員會第0000000 號鑑
      定書之鑑定意見認為：「（一）... 據病歷記載：『病人
      左眼視力0.02，檢查可見玻璃體混濁，周邊視網膜手指狀
      壞死』。醫師陳冠任、醫師丁○○診斷病人為急性視網膜
      壞死，其診斷應屬正確，並無疏失。（二）... 醫師丁○
      ○為病人施行結膜下注射類固醇是要減少眼內發炎，其手
      術（結膜下注射）部位、劑量、用藥等治療方式，不會造
      成或提高病人視網膜剝離之機率。（三）根據美國眼科醫
      學會頒布之基礎與臨床眼科學課程（0000－0000版）154
      至156頁對急性視網膜壞死的說明：在抗病毒藥物治療，
      視網膜壞死停止後可用雷射光凝固術預防視網膜剝離。..
      . 如發現已有視網膜剝離，則應手術使網膜復位。本件尚
      未發現手術醫師有疏失之處。」，是依上開鑑定意見觀之
      ，本件被告丁○○診斷原告左眼所患疾病為急性視網膜壞
      死，正確無誤，而丁○○醫師醫師所實施之結膜下注射之
      醫療行為不會造成及提高原告視網膜剝離之機率，因此足
      信被告丁○○之醫療行為並無過失且與原告視網膜剝離無
      因果關係。
（二）按當事人聲明之證據，除認為不必要者外，法院應為調查
      民事訴訟法第286條規定甚明。所謂「不必要者」，係指
      聲明之證據中，依當事人聲明之意旨與待證之事實，毫無
      關聯，或法院就某事項已得心證，而當事人仍聲明關於該
      事項之證據方法等情形而言（最高法院74年度台上字第
      1671號判決意旨可參）。查本件原告聲請傳喚證人林美月
      僅為證明被告丁○○曾向原告表示「給你再注射一針就會
      更好」及被告丁○○之注射部位為原告左眼求正中央，然
      縱能證明被告丁○○曾向原告表示如此，亦與「被告丁○
      ○有醫療過失」此一待證事實毫無關連，而注射部位業於
      上開鑑定書鑑定意見中有所認定，揆諸前開說明，原告聲
      請傳喚之證人，應無必要進行調查，併此敘明。
五、綜上所述，本件原告無法舉證證明被告丁○○對原告之醫療
    行為有過失及對其視網膜剝離之結果具有因果關係，從而，
    原告依侵權行為之法律關係，訴請被告連帶負損害賠償責任
    ，為無理由，應予駁回。原告之訴既經駁回，其假執行之聲
    請亦失所附麗，應併予駁回。
六、據上論結，本件原告之訴為無理由，爰依民事訴訟法第78條
    ，判決如主文。
 中    華    民    國    98    年    5     月     8    日
                   民事庭法  官  王翠芬
以上正本係照原本作成。
對於本件判決如有不服，應於收受送達後20日內向本院提出上訴
書狀，敘述上訴之理由，上訴於臺灣高等法院，並按他造當事人
之人數附具繕本。
中    華    民    國    98    年    5     月    8     日
                         書記官  林建清


司法院資訊處製作；財團法人民間司法改革基金會備份。
